臺灣彰化地方法院刑事判決
110年度交訴字第40號
公  訴  人  臺灣彰化地方檢察署檢察官
被      告  陳寶如



選任辯護人  王仁祺律師
被      告  歐采瑄


選任辯護人  陳建三律師
上列被告因過失致死案件，經檢察官提起公訴（110年度偵字第2
888號），被告於準備程序就被訴事實為有罪陳述，本院合議庭
裁定由受命法官行簡式審判程序，判決如下：
    主    文
甲○○因過失致人於死，處有期徒刑參月，如易科罰金，以新臺幣
壹仟元折算壹日。緩刑貳年。
乙○○因過失致人於死，處有期徒刑貳月，如易科罰金，以新臺幣
壹仟元折算壹日。緩刑貳年。
    犯罪事實
一、甲○○於民國109年9月20日19時1分許，駕駛車牌號碼000-000
    0號自小客車，在彰化縣○○市○○路000號「7-11安豐門市」外
    之停車場，欲倒車離去時，原應注意倒車應謹慎緩慢後倒，
    並應注意其他車。而當時乙○○駕駛車牌號碼000-0000號自小
    客車沿彰鹿路由北往南方向駛至，見甲○○之車輛正要離去，
    欲停入甲○○離去後之空位，乃占用車道臨停於彰鹿路旁(位
    在甲○○車輛之右後方)，並未遵守車輛臨停時，輪胎外緣距
    離緣石或路面邊緣不得逾60公分之規定。甲○○於倒車時，因
    右後方視線遭乙○○之車輛影響，且未充分注意後方其他車輛
    之動態。適有丙○○酒後騎乘車牌號碼000-000號普通重型機
    車沿彰鹿路由北往南駛至上開地點，因疏未注意前方甲○○之
    車輛，而撞擊該車左後側保險桿而人車倒地。丙○○因此受有
    顱顏創傷併蜘蛛膜下腔出血、胸部及肢體挫傷等傷害；雖經
    送醫救治，仍於同年月24日因中樞神經衰竭不治死亡。
二、案經臺灣彰化地方檢察署檢察官據報相驗後簽分偵查起訴。
    理    由
一、本案被告甲○○、乙○○（下稱被告2人）所犯係死刑、無期徒
    刑、最輕本刑為3年以上有期徒刑以外之罪，被告於準備程
    序中就被訴事實為有罪之陳述，經告知簡式審判程序之旨，
    並聽取公訴人、被告2人及其等之辯護人之意見後，本院合
    議庭認為適宜而依刑事訴訟法第273條之1第1項規定，裁定
    由受命法官獨任進行簡式審判程序，且依同法第273條之2、
    第159條第2項之規定，不適用同法第159條第1項傳聞法則有
    關限制證據能力之相關規定，亦不受同法第161條之2、第16
    1條之3、第163條之1及第164條至170條規定之限制，合先敘
    明。
二、上開犯罪事實，業據被告2人於本院準備程序及審理中均坦
    承不諱（見本院卷第85、87、97至98頁），並有被告2人及
    被害人丙○○酒精測定紀錄表、道路交通事故現場圖、道路交
    通事故調查報告表一二-1、現場照片、監視器影像照片、交
    通部公路總局臺中區監理所彰化縣區車輛行車事故鑑定會10
    9年11月26日彰鑑字第1090310987號函暨鑑定意見書、臺灣
    彰化地方檢察署（下稱彰化地檢署）勘驗筆錄、交通部公路
    總局臺中區監理所110年2月18日路覆字第1100008493號函暨
    意見覆議意見書等件附卷可稽（見相卷第35至45、53至79、
    81至87、261、289至295、299至305頁）。又被害人確因酒
    後發生本件車禍，而受有顱顏創傷併蜘蛛膜下腔出血、胸部
    及肢體挫傷等傷害，致傷重死亡乙情，亦經彰化地檢署檢察
    官督同法醫師相驗屬實，有彰化地檢署相驗屍體證明書、法
    務部法醫研究所毒物化學鑑定書、彰化地檢署檢驗報告書暨
    相驗照片在卷可按（見相卷第173、179、187至212頁）。足
    認被告2人上開之任意性自白與事實相符，此部分事實堪以
    認定。
三、汽車倒車時，應依下列規定：二、應顯示倒車燈光或手勢後
    ，謹慎緩慢後倒，並應注意其他車輛及行人；汽車臨時停車
    時，應依車輛順行方向緊靠道路邊緣，其前後輪胎外側距離
    緣石或路面邊緣不得逾60公分。此觀道路交通安全規則第11
    0條第2款、第111條第2項分別定有明文。本案案發當日天氣
    晴、夜間有照明、柏油路面乾燥，被告甲○○於上述地點倒車
    返回至車道上時，疏未注意後方行駛而來之被害人機車，因
    而肇事等情，為被告甲○○所自承，並有前引之各項證據足資
    佐證，堪認被告甲○○就本案交通事故之發生，顯具有前述違
    反注意義務之過失行為之事實。而被告乙○○於前述地點之道
    路旁臨時停車，經檢察官會同司法警察、死者家屬、被告2
    人及被告乙○○之辯護人至案發現場進行模擬後，可認被告乙○○確實違反上開規定，且被告甲○○之倒車視線確實遭被告乙○○阻擋，而亦有過失。又本件車禍事故先送請交通部公路總
    局臺中區監理所彰化縣區車輛行車事故鑑定會鑑定，其鑑定
    結果認：「甲○○駕駛自用小客車，夜晚由超商停車場橫向倒
    車進入車道時，未注意讓行進中機車先行，為肇事主因。」
    、「乙○○駕駛自用小客車，夜晚占用車道臨時停車，妨礙視
    線致生事故，為肇事次因。」等情，有前開鑑定意見書存卷
    可佐。復經檢察官檢附上開勘驗筆錄、照片，及特別註記請
    審酌被告乙○○之辯護人所提出之書狀意見，及現場模擬之車
    輛與案發時被告甲○○之車輛差距（前者為四門車款，後者為
    五門車款，車長差距14公分，均在尾部）後，再送交通部公
    路總局車輛行車事故鑑定覆議會鑑定，該會仍認：「道路邊
    線距電桿及路面邊線分別約為1.3及2.2公尺，路面邊緣位於
    電桿之外側，又查歐車車寬1.82公尺，臨停時約一半之車寬
    於道路邊線右側，此時該車右側輪距路面邊緣應約1.29公尺
    ，顯然距道路邊緣已超過60公分」、「甲○○駕駛自用小客車
    ，由路外停車場倒車進入車道時，未謹慎注意後方行進中之
    車輛，為肇事主因。」、「乙○○駕駛自用小客車，占用車道
    臨時停車，妨礙視線致生事故，為肇事次因」。核與本院認
    定之肇事經過相符，益徵被告2人對本件車禍事故之發生，
    確有過失無疑。而被害人因本件車禍而受有上開傷害，經送
    醫急救，仍因中樞神經衰竭不治死亡，被告2人上開之過失
    行為與被害人死亡結果間，具有相當之因果關係。再被害人
    騎乘普通重型機車，經上開鑑定會均認：「丙○○酒精濃度值
    過量駕駛普通重型機車，未注意車前狀況，並隨時採取必要
    之安全措施，為肇事次因」，顯然亦有過失。惟被害人對於
    車禍之發生與有過失，並無礙於被告2人前開過失責任之認
    定。是本件事證已臻明確，被告2人犯行洵堪認定，應依法
    論科。
四、論罪科刑：
（一）核被告2人所為，均係犯刑法第276條之過失致人於死罪。
      又被告甲○○肇事後，報案人或勤指中心轉來資料未報明肇
      事人姓名，處理人員前往現場處理時，被告甲○○在場，並
      當場承認為肇事人之情，有彰化縣警察局道路交通事故肇
      事人自首情形紀錄表（見相卷第47頁）在卷可憑，足認被
      告甲○○對於未發覺之罪自首而接受裁判，其配合調查，有
      助於釐清肇事責任，應依刑法第62條前段規定，減輕其刑
      。
（二）爰以被告2人之責任為基礎，審酌被告甲○○未確實注意後
      方車輛動向即倒車進入車道，為本件之肇事主因；被告乙○○占用車道停車，妨礙被告甲○○之視線致生本件事故發生
      ，為本件車禍之肇事次因，被告2人所為均引致被害人死
      亡之結果，使被害人家屬因突遭被害人逝世，受到莫大痛
      苦，被告2人之行為自有不該。惟考量被告甲○○倒車之速
      度確實不快，而本案被害人之血液中酒精濃度值高達269.
      6mg/dL，換算為呼氣酒精濃度已高達1.348mg/L，而同為
      本案之肇事因素；復衡酌被告2人均已與被害人家屬達成
      調解，並如期履行，有本院調解程序筆錄、匯款證明、明
      台產物保險股份有限公司理賠通知書（見本院卷第57、11
      5、119、129頁）以及渠等終能坦承犯行，兼衡被告甲○○
      自述碩士畢業之智識程度、於人力公司任職、尚有1名未
      成年子女及母親須其扶養；被告乙○○自述大學畢業、從事
      網拍工作、單親、尚有1名未成年子女須其扶養之生活狀
      況（見本院卷第97頁）等一切情狀，分別量處如主文所示
      之刑，並均諭知易科罰金之折算標準。
（三）末查，被告2人均未曾因故意犯罪受有期徒刑以上刑之宣
      告，有臺灣高等法院被告前案紀錄表在卷可按（見本院卷
      第13、17頁），其因一時失慮致罹刑典，被告2人犯罪後
      均已坦承犯行，並與被害人家屬成立調解且履行完畢，已
      如上述，足認有悔悟之情，信其經此偵審程序及刑之宣告
      ，當知所警惕而無再犯之虞，本院因認上開所宣告之刑以
      暫不執行為適當，茲依刑法第74條第1項第1款之規定，併
      予宣告緩刑2年，以勵自新。
據上論斷，應依刑事訴訟法第273條之1第1項、第299條第1項前
段，判決如主文。
本案經檢察官林裕斌偵查起訴，經檢察官吳皓偉到庭執行職務。
中    華    民    國   110    年    6     月    8     日
                  刑事第九庭  法  官    李  昕
以上正本證明與原本無異。
如不服本判決應於收受判決後20日內向本院提出上訴書狀，並應
敘述具體理由；其未敘述上訴理由者，應於上訴期間屆滿後20日
內向本院補提理由書（均須按他造當事人之人數附繕本）「切勿
逕送上級法院」。
告訴人或被害人對於判決如有不服具備理由請求檢察官上訴者，
其上訴期間之計算係以檢察官收受判決正本之日期為準。
中    華    民    國   110    年    6     月    8     日
                              書記官    李政優
附錄本案論罪科刑法條全文：
中華民國刑法第276條
因過失致人於死者，處 5 年以下有期徒刑、拘役或 50 萬元以
下罰金。